【裁判字號】    99,審訴,98
【裁判日期】    990226
【裁判案由】    違反著作權法
【裁判全文】
臺灣桃園地方法院刑事判決              99年度審訴字第98號
公  訴  人  臺灣桃園地方法院檢察署檢察官
被      告  甲○○
上列被告因違反著作權法案件，經檢察官提起公訴（98年度偵字
第18686 號），嗣於本院準備程序進行中，被告就被訴事實為有
罪之陳述，經本院告知簡式審判程序意旨，並聽取當事人之意見
後，本院合議庭裁定改由受命法官獨任依簡式審判程序審理，並
判決如下：
    主  文
甲○○意圖銷售而擅自以重製於光碟之方法侵害他人之著作財產
權，處有期徒刑陸月，如易科罰金，以新臺幣壹仟元折算壹日。
緩刑貳年，並應於緩刑期間內支付被害人得利影視股份有限公司
新臺幣陸萬元，履行方式：自九十九年三月三十日起，按期於每
月三十日給付新臺幣壹萬伍仟元予被害人得利影視股份有限公司
，至清償完畢為止。扣案如附表一、二所示之非法重製光碟片共
佰柒拾玖片及燒錄器壹台均沒收。
    事  實
一、甲○○明知如附表一、二所示之影音光碟，均係他人享有著
    作權之視聽著作，其中外國人著作部分依著作權法第4 條第
    2 款及世界貿易組織（WTO） 「與貿易有關之智慧財產權協
    定」之國民待遇原則等規定，亦均屬受我國著作權法所保護
    享有著作權之視聽著作，非經各該著作權人之同意或授權，
    不得擅自重製、散布、意圖散布而持有。甲○○竟意圖銷售
    ，而基於擅自以重製於光碟之方法，侵害他人之著作財產權
    之單一行為決意，自民國98年7 年中旬某日起至同年8 月6
    日止，在桃園縣中壢市、龍潭鄉某不詳地點之夜市，向某真
    實姓名年籍不詳之人購得未經上開著作財產權人授權重製之
    如附表一、二所示之影音光碟，並在其位於臺北縣中和市○
    ○路755 號11樓之8 居處內，以其所有之燒錄機1 台及不詳
    數量空白光碟片加以重製後，自於98年8 月8 日起至同年月
    15日下午2 時許為警查獲時止，在桃園縣龍潭鄉高原村橫岡
    下60之2 號「小人國遊樂區」停車場內，以每片新臺幣（下
    同）20元之價格，販售上開非法重製光碟片，共販出300 多
    片，獲利6000多元。嗣於98年8 月15日下午2 時10分許，在
    上址「小人國遊樂區」停車場內為警當場查獲，並扣得如附
    表二所示之非法重製光碟片共計314 片；復經甲○○同意，
    於同日晚間6 時許，至其上址居處內執行搜索，並扣得如附
    表一所示之非法重製光碟65片及上開燒錄器。
二、案經桃園縣政府警察局龍潭分局報告臺灣桃園地方法院檢察
    署檢察官偵查起訴。
    理  由
一、本案被告甲○○所犯之罪，並非法定刑為死刑、無期徒刑或
    最輕本刑3 年以上有期徒刑之罪，亦非高等法院管轄第一審
    之案件，而被告於準備程式中就被訴事實已為有罪之陳述，
    經本院告知簡式審判程序之旨，並聽取當事人之意見後，本
    院合議庭乃依刑事訴訟法第273 條之1 第1 項規定，裁定由
    受命法官獨任進行簡式審判程序，合先敘明。
二、上開犯罪事實，業據被告甲○○於警詢、偵查及本院審理時
    均坦承不諱，復經證人即財團法人台灣唱片出版事業基金會
    職員乙○○及證人即告訴人得利影視股份有限公司代理人丁
    ○○、丙○○於警詢及本院準備程序分別證述無訛，並有上
    開證人丁○○、乙○○分別出具之鑑視報告各1 紙在卷可稽
    ，且有附表一、二所示之非法重製光碟及燒錄器1 台扣案可
    佐，足徵被告之任意性自白與事實相符，堪以採信。又附表
    示一、二所示之之影音光碟，部分雖有未據告訴致著作權人
    不詳，惟該等著作俱為近年公開發行之知名視聽著作，此為
    社會周知之事實，並為本院職務上所知，基於我國著作權法
    採創作主義之立法原則，堪認該等未據告訴之著作亦屬受我
    國著作權保護之著作無訛。綜上，本件事證明確，被告犯行
    堪以認定，應依法論科。
三、核被告甲○○所為係犯著作權法第91條第3 項之意圖銷售而
    擅自以重製於光碟之方法，侵害他人之著作財產權。按著作
    權法第91條第2 項既係規定意圖銷售或出租而擅自重製他人
    著作，則依低度行為吸收於高度行為之原則，其出賣散布重
    製他人著作之行為，當吸收於擅自重製行為之中，自應專依
    重製之規定處罰（最高法院92年度台上字第1425號判決意旨
    參照）。甲○○意圖散布（販賣）而持有侵害著作財產權之
    重製光碟之低度行為，為散布（販賣）侵害著作財產權之重
    製光碟之高度行為所吸收，而其明知係侵害著作財產權之重
    製光碟而散布（販賣）之低度行為，又為意圖銷售而擅自以
    重製於光碟之方法侵害他人之著作財產權之高度行為所吸收
    ，均不另論罪。又按刑事法若干犯罪行為態樣，本質上原具
    有反覆、延續實行之特徵，立法時乃予特別歸類，定為犯罪
    構成要件之行為要素，此在學理上則稱為「集合犯」，凡職
    業性、營業性或收集性等具有重複特質之犯罪，例如經營、
    從事業務、收集、販賣、製造、散布等行為，均屬之，是故
    ，如行為人係基於概括犯意，在密切接近之一定時、地，多
    次反覆實行相同之犯罪行為，倘依社會通念，於客觀上認為
    符合一個反覆、延續性之行為觀念者，於刑法評價上，即應
    僅成立一罪（最高法院95年度台上字第4686號判決可資參照
    ）。而著作權法第91條第3 項之犯罪，以意圖銷售為其構成
    要件要素，而銷售者係以營業牟利也，本質上即具有反覆性
    ，是行為人基於一個意圖銷售之決意，在密切接近之一定時
    間及空間內反覆從事以重製於光碟之方法侵害他人之著作財
    產權之行為，於行為概念上，應認屬上開所指之集合犯，而
    為實質上一罪，論以一罪即為已足，附此敘明。被告意圖銷
    售，而基於擅自以重製於光碟之方法，侵害他人之著作財產
    權之單一行為決意，反覆非法重製及販賣光碟之行為，同時
    侵害數著作權人之著作財產權，為想像競合犯，應依刑法第
    55條規定，從一意圖銷售而擅自以重製於光碟之方法，侵害
    他人之著作財產權處斷。至公訴人於本院準備程序時雖更正
    附表一、二著作權人欄未有著作權人部分未在起訴範圍，惟
    該部分影音光碟係為我國著作權法所保護之視聽著作，已如
    前述，而此部分既與起訴部分為實質上一罪關係，本院自得
    一併審究，併此敘明。爰審酌被告未經著作財產權人同意或
    授權，即以重製於光碟之方式侵害他人著作財產權，並販售
    牟利，顯對他人著作財產權欠缺尊重，惟念被告於查獲後始
    終坦承犯行，兼衡以侵害著作財產權之期間、數量等一切情
    狀，量處如主文所示之刑，並諭知易科罰金之折算標準。末
    查被告未曾受有期徒刑以上刑之宣告，有臺灣高等法院被告
    前案紀錄表1 份在卷可稽，念其因一時短於思慮，致罹本罪
    ，且其已與被害人得利影視股份有限公司達成和解，並願賠
    償被害人得利影視股份有限公司新臺幣10萬元，有調解委員
    調解單及調解筆錄各1 份在卷可考，信被告經此偵、審程序
    後，當知所警惕而無再犯之虞，爰逕依刑法第74條第1 項第
    1 款、第2 項第3 款之規定，併宣告緩刑2 年，並命被告以
    主文所示之方式，於緩刑期內支付新臺幣6 萬元之損害賠償
    予被害人，俾收啟新及惕儆之雙效。至扣案如附表一所示之
    影音光碟共65片及燒錄器1 台係被告用以重製之工具，而如
    附表二所示之影音光碟共314 片係被告意圖販賣而非法重製
    之光碟片，均應依著作權法第98條規定宣告沒收。
據上論斷，應依刑事訴訟法第273 條之1 第1 項、第299 條第1
項前段，著作權法第91條第3 項、第98條，刑法第11條、第55條
、第41條第1 項前段、第74條第1 項第1 款、第2 項第3 款，判
決如主文。
本案經檢察官黃怡菁到庭執行職務。
中    華    民    國    99    年     2    月    26    日
                        刑事庭  法  官  鍾雅蘭
以上正本證明與原本無異。
如不服本判決應於收受判決後10日內向本院提出上訴書狀，並應
敘述具體理由。其未敘述上訴理由者，應於上訴期間屆滿後20日
內向本院補提理由書( 均須按他造當事人之人數附繕本) 「切勿
逕送上級法院」。
                                書記官  黃子祝
中    華    民    國    99    年     2    月    26    日
附錄本案論罪科刑法條：
著作權法第91條
擅自以重製之方法侵害他人之著作財產權者，處3 年以下有期徒
刑、拘役，或科或併科新臺幣75萬元以下罰金。
意圖銷售或出租而擅自以重製之方法侵害他人之著作財產權者，
處6 月以上5 年以下有期徒刑，得併科新臺幣20萬元以上2 百萬
元以下罰金。
以重製於光碟之方法犯前項之罪者，處6 月以上5 年以下有期徒
刑，得併科新臺幣50萬元以上5 百萬元以下罰金。
著作僅供個人參考或合理使用者，不構成著作權侵害。

司法院資訊處製作；財團法人民間司法改革基金會備份。
